【裁判字號】    98,消債更,193
【裁判日期】    990127
【裁判案由】    更生事件
【裁判全文】
臺灣士林地方法院民事裁定           98年度消債更字第193號
債  務  人  甲○○
代  理  人  吳忠德律師
上列當事人聲請更生事件，本院裁定如下：
    主  文
債務人甲○○自中華民國九十九年二月一日十七時起開始更生程
序。
命司法事務官進行本件更生程序。
    理  由
一、按債務人與金融機構協商成立者，不得聲請更生或清算，但
    因不可歸責於己之事由，致履行顯有重大困難者，不在此限
    。本條例施行前，債務人依金融主管機關協調成立之中華民
    國銀行公會會員辦理消費金融案件無擔保債務協商機制與金
    融機構成立之協商，準用前項之規定，消費者債務清理條例
    第151 條第5 項、第6 項分別定有明文。次按，債務人不能
    清償債務或有不能清償之虞，且無擔保或無優先權之債務總
    額未逾新臺幣（下同）1,200 萬元者，於法院裁定開始清算
    程序或宣告破產前，得向法院聲請更生，觀諸同條例第3 條
    、第42條第1 項規定自明。又法院開始更生程序之裁定，應
    載明其年、月、日、時，並即時發生效力。法院開始更生或
    清算程序後，得命司法事務官進行更生或清算程序，必要時
    得選任律師、會計師或其他適當之自然人或法人一人為監督
    人或管理人，復為同條例第45條第1 項、第16條所明定。
二、本件聲請意旨略以：伊有不能清償債務情事，前曾於民國95
    年4 月依中華民國銀行公會會員辦理消費金融案件無擔保債
    務協商機制與金融機構成立協商，協商條件為自95年6 月起
    ，分100 期，利率0%，每月還款1 萬4,609 元。惟伊於協商
    時每月收入約2 萬元，且於96年6 月失業，致無力還款，因
    而毀諾。故伊確係因不可歸責於己，致履行協商條件顯有重
    大困難。且伊無擔保或無優先權之債務總額計145 萬1,543
    元，未逾1,200 萬元，復未經法院裁定開始清算程序或宣告
    破產，爰向本院聲請更生等語。
三、查債務人甲○○所主張之上開事實，除每月收入外，有財團
    法人金融聯合徵信中心當事人綜合信用報告－協商前置專用
    債權人清冊、全戶戶籍謄本、財政部臺北市國稅局財產歸屬
    資料清單、勞工保險被保險人投保資料表、中華民國銀行公
    會員辦理消費金融案件無擔保債務協商機制協議書暨無擔保
    債務還款計畫等為證（見本院卷第8 至12、24、25、57、76
    、77、92至94 頁 ），核閱屬實，堪認為真正。
四、次查，債務人目前仍失業中，每月除領取低收入戶補助1 萬
    4,200 元外，並受其兄吳定豐資助1 萬3,000 元，此為債務
    人所自陳，並有其臺北縣汐止市公所低收入戶證明書、吳定
    豐出具之陳情書、低收入戶補助轉帳明細、財政部臺北市國
    稅局97年度綜合所得稅各類所得資料清單在卷可稽（見本院
    卷第21、46、47至56頁）。是以債務人每月收入2 萬7,200
    元計算（計算式：14200+13000=27200 ），參酌行政院主計
    處公布99年度臺北縣最低生活費1 萬792 元及債務人所陳每
    月支出其子吳旻豈之扶養費3,000 元等情，則債務人之每月
    收入扣除協商還款金額1 萬4,609 元後，僅餘1 萬2,591 元
    ，實不足以支應上開最低生活必要支出及扶養費，足認債務
    人係因不可歸責於己之事由，致履行協商條件顯有困難。此
    外，復查無債務人有消費者債務清理條例第6 條第3 項、第
    8 條或第46條各款所定駁回更生聲請之事由存在，則其聲請
    更生，應屬有據。揆諸首揭規定及說明，應予開始更生程序
    ，並命司法事務官進行本件更生程序。
五、爰裁定如主文。
中    華    民    國    99    年    1     月    27    日
                  民事第一庭  法      官  陳梅欽
上為正本係照原本作成。
本件不得抗告。
中    華    民    國    99    年    1     月    27    日
                              書  記  官  劉淑慧

司法院資訊處製作；財團法人民間司法改革基金會備份。
